【裁判字號】    98,交聲,2436
【裁判日期】    981228
【裁判案由】    聲明異議
【裁判全文】
臺灣高雄地方法院交通事件裁定        98年度交聲字第2436號
原處分機關  高雄市政府交通局
異  議  人
即受處分人  乙○○
上列受處分人因違反道路交通管理處罰條例案件，對於高雄市政
府交通局民國98年8 月14日所為之裁決處分（處分案號：高市交
裁字第裁32-T00000000號），聲明異議，本院裁定如下：
    主  文
異議駁回。
    理  由
一、原裁定意旨略以：民國98年5 月31日中午10時29分許，異議
    人即受處分人乙○○（下稱異議人）駕駛車牌號碼6457-XJ
    號自用一般小客貨車，行經臺東市○○路○段、新園路口，
    因「闖紅燈（中興路直行）」，經臺東縣警察局臺東分局東
    興派出所警員甲○○當場攔停舉發，嗣原處分機關並依道路
    交通管理處罰條例第53條第1 項規定，裁處罰鍰新臺幣（下
    同）2700元，並依同條例第63條第1 項第3 款規定，記違規
    點數3 點等語。
二、聲明異議意旨略以：異議人於上揭時、地，車輛行進至路中
    央，交通號誌剛好轉換成黃燈，如不前進即阻礙橫向車輛行
    駛，況且臺東市○○路○段與新園路口有設置監視錄影系統
    ，如要處罰伊也應以監視錄影系統為準，爰請求撤銷原處分
    等語。
三、按汽車駕駛人，行經有燈光號誌管制之交岔路口闖紅燈者，
    處1800元以上5400元以下罰鍰，道路交通管理處罰條例第53
    條第1 項定有明文；汽車駕駛人有同條例第53條之情形者，
    並記違規點數3點，同條例第63條第1 項第3 款亦有明文。
四、經查：
  (一)按依道路交通管理處罰條例科處行政罰事件，依據公法爭議
    之舉證責任分配法則，固應先由行政機關就其業已履踐相關
    正當法程序，以及人民應受處罰之客觀違反法令行為，負證
    明之責，異議人就行政機關已為相當證明之前開事項，若主
    張欠缺主觀歸責條件或為其他抗辯，亦須就其所辯提出反證
    。惟行政機關對於前開應為舉證事項，非不得以執行查察取
    締勤務人員，依據調查人證之程序，使就親歷事實提供不可
    替代之證明方法，尤於當場舉發交通違規事件，鑑於交通違
    規事實往往驟然而現、稍縱即逝，若硬性要求舉發員警不分
    違規情節，一律必須預留證據，俾便事後提出供法院審酌，
    除有現實技術可行性之困難外，勢將大幅提高交通管理之行
    政成本，並嚴重削弱道路交通管理之行政效能，此絕非立法
    者制定道路交通管理法規之本意。
  (二)異議人於前揭時間、地點，駕駛小客車闖紅燈，並經警攔停
    等情，業經證人即本案掣單舉發異議人前開違規行為之臺東
    縣警察局臺東分局東興派出所警員甲○○於本院調查程序中
    到庭結證稱：98年5 月31日上午10時至12時，我和主管高璋
    賢一同執行巡邏及交通稽查勤務，我們的巡邏車開到中興路
    與新園路交叉口時看到異議人，當時異議人是南下，我們是
    北上。我當時是開巡邏車的人，因為看到紅燈所以將巡邏車
    停下來，見異議人黃色的休旅車行駛在快車道上，但尚未穿
    越停止線，異議人右邊慢車道的車子也都停下來了，異議人
    仍直接從我們面前穿過十字路口闖紅燈，因為當場只有異議
    人的車穿過，所以相當明顯。我們等燈號轉為綠燈、通過十
    字路口後，到前面比較寬的地方折返，再去攔停異議人，攔
    到異議人的時候已距中興路與新園路交叉口約1 公里以上的
    距離了等語明確，本院審酌證人甲○○與異議人之間不僅未
    有任何怨隙，且素不相識，證人甲○○將異議人攔停後，猶
    當場詢問異議人有否看到員警巡邏車已在停等紅燈，業經本
    院當庭勘驗員警98年5 月31日舉發光碟明確，顯見證人甲○
    ○對於憑藉其親見之攔停舉發甚為確信，當亦無設詞攀誣，
    或虛構違規事實陷害異議人之理，另參以異議人駕駛休旅車
    為黃色車身，又依證人甲○○所述，異議人通過中興路與新
    園路交叉口時，雙向車道之車輛均已停止行進，異議人斯時
    通過交叉路口之舉動勢當甚為明顯，客觀上亦無誤判之可能
    ，衡酌上情，證人甲○○所為上開證述，殊值採信。
  (三)異議人固辯稱其通過中興路與新園路交叉口時，燈號為閃黃
    燈云云。惟異議人於本院調查程序中亦供承：我快要通過路
    口時看到警車，警車停在對向那裡，益徵證人甲○○證稱，
    伊在停等紅燈時，看到異議人駕駛之休旅車尚未穿越停止線
    等語核與實情相符，另衡以經驗法則，如異議人通過路口之
    時點燈號確為閃黃燈，基於民眾普遍搶快之心態下，路口當
    無呈現如證人甲○○所述「雙向車道之車輛均已停止行進」
    狀態之可能，是本件異議人應在路口燈號轉為紅燈後，始直
    行通過中興路口之停止線，堪可認定。
  (四)異議人固提出臺東縣警察局於縣民服務信箱中之函覆：「有
    關臺東市○○路○段與新園路口設置監錄系統部分，本局94
    年在臺東分局東興派出所前（臺東市○○路○段附近）裝設
    有1 組8 支鏡頭」，請求本院調閱前開路口監視錄影資料，
    惟經本院發函臺東縣警察局索取路口監視錄影光碟，該局函
    覆稱：「經查案內臺東市○○路○段與新園路口之監視系統
    ，為新園里長申請裝設，惟該監視系統之鏡頭已損壞多時未
    修復。另查本局所建置監視錄影系統裝設於臺東分局東興派
    出所前（臺東市○○路○ 段796 號）1 組8 支鏡頭，距新園
    路口尚約有1.5 公里，無法提供貴院所需畫面資料」，有臺
    東縣警察局98年10月27日東警交字第0980057890號函附卷可
    稽，惟本件異議人駕車行經有燈光號誌管制之交叉路口闖紅
    燈之違規事實，業經證人甲○○證述明確，所述內容未見與
    經驗法則、論理法則有何相違之處，再佐以交通違規事件之
    證據方法，本不以監視錄影畫面為限，是縱未調得上開路口
    監視錄影畫面，亦無礙於本院對本件交通違規事件之認定，
    均併此敘明。
五、綜上，異議人確有於前揭時間、地點，駕駛自用一般小客貨
    車行經有燈光號誌管制之交岔路口闖紅燈之行為，自屬違反
    道路交通管理處罰條例第53條第1 項之規定，是原處分機關
    依道路交通管理處罰條例第53條第1 項、第63條第1 項3 款
    、違反道路交通管理事件統一裁罰基準及處理細則暨基準表
    之規定，裁處受處分人2700元罰鍰，並記違規點數3 點，經
    核並無違誤，本件異議為無理由，自應予以駁回。
據上論斷，應依道路交通案件處理辦法第19條，裁定如主文。
中    華    民     國    98   年    12    月    28    日
                      交通法庭  法  官    王  琁
上正本證明與原本無異
如不服本裁定，應於收受送達後5 日內向本院提出抗告狀。
中    華    民    國    98    年    12    月    28    日
                                書記官    黃國忠


司法院資訊處製作；財團法人民間司法改革基金會備份。
